【裁判字號】    94,交訴,42
【裁判日期】    950720
【裁判案由】    業務過失致死
【裁判全文】
臺灣苗栗地方法院刑事判決              94年度交訴字第42號
公  訴  人  臺灣苗栗地方法院檢察署檢察官
被      告  丙○○
選任辯護人  酈長春律師
上列被告因業務過失致死案件，經檢察官提起公訴（94年度偵字
第2005號），本院判決如下：
    主  文
丙○○無罪。
    理  由
壹、檢察官起訴的犯罪事實及法條：
一、起訴事實：
    被告丙○○平日以駕駛油罐車替人運貨載潤滑油販賣為業，
    為從事駕駛業務之人，於民國93年7 月16日3 時45分，駕駛
    車牌號碼6K-640號營業曳引車（下稱李車），沿國道三號公
    路，由南往北方向中間車道行駛，途經該路125 公里200 公
    尺處，應注意行車並行應保持適當間格距離，不得任意變換
    車道，且依當時情形，又無不能注意之情形，竟疏於注意，
    行駛於上揭路段中間車道向外側車道超車之際，因未保持適
    當距離，致其車後檔板右側撞擊同向外側車道由王國興所駕
    駛車牌號碼X7-549號半聯結車（下稱王車）左前門下方，造
    成左前輪破裂。惟撞擊後，李車繼續向前行駛後剎車，王車
    乃急踩剎車，然因剎車不及，再次追撞李車後檔板車牌附近
    大樑處。因王車左前輪破裂，輪圈刮擦地面，造成左邊摩擦
    力大，致車身向左扭轉，車頭轉向中間分隔島，惟板架上鋼
    片圈經不住慣性力，撞向車頭，造成王國興遭鋼片圈削得身
    首異處，因此受外傷性休克之傷害當場死亡。李車乃向前行
    駛停靠路肩。
二、起訴法條：
    刑法第276條第2項之業務過失致死罪。
貳、檢察官所為的舉證：
一、被告丙○○坦承有上述駕車肇事之事實。
二、告訴人即被害人之配偶丁○○指訴被害人死亡之事實。
三、逢甲大學車輛行車事故鑑定研究中心（下稱逢甲研究中心）
    就本件車禍肇事責任之鑑定結果，及其所指派戊○○○○就
    鑑定經過之說明。
四、道路交通事故調查表、現場照片、檢察官履勘現場車輛之結
    果、相驗屍體證明書、驗斷書。
、本院的判斷：
一、法律依據：
（一）刑事訴訟法第154 條第1 、2 項分別規定：被告未經審判
      證明有罪確定前，推定其為無罪；犯罪事實應依證據認定
      之，無證據不得認定犯罪事實。
（二）刑事訴訟法第301 條第1 項規定：不能證明被告犯罪，應
      諭知無罪之判決。
（三）最高法院92年台上字第128 號判例闡明：刑事訴訟法第16
      1 條已於民國91年2 月8 日修正公布，其第1 項規定：檢
      察官就被告犯罪事實，應負舉證責任，並指出證明之方法
      。因此，檢察官對於起訴之犯罪事實，應負提出證據及說
      服之實質舉證責任。倘其所提出之證據，不足為被告有罪
      之積極證明，或其指出證明之方法，無從說服法院以形成
      被告有罪之心證，基於無罪推定之原則，自應為被告無罪
      判決之諭知。
二、無罪的理由：
（一）被告丙○○於93年7 月16日3 時45分駕駛車牌號碼6K-640
      號營業曳引車，在國道三號公路125 公里200 公尺處，與
      王國興所駕駛車牌號碼X7-549號半聯結車發生擦撞，造成
      王國興駕駛車輛板架上之鋼片圈，撞向車頭，王國興因而
      遭鋼片圈削得身首異處，受外傷性休克之傷害當場死亡。
      以上情事，業經被告丙○○坦承其事，並有道路交通事故
      調查表、道路交通事故現場草圖、現場照片多張、相驗屍
      體證明書、驗斷書足為佐證，當可認定為事實。
（二）關於上述肇事車禍責任，於本案偵、審中查證如下：
   1、檢察官依職權將本案送請臺灣省竹苗區車輛行車事故鑑定
      委員會（下稱竹苗鑑定會）鑑定，經該會於93年9 月13日
      以竹苗字第930972號函檢送鑑定意見書乙份（相字卷第64
      、65頁），其鑑定結果認為：(1)王國興駕駛半聯結車未注
      意車前狀況追撞前車為肇事原因；(2)丙○○駕駛半聯結車
      ，無肇事因素。
   2、告訴人對於上述鑑定結果不服，檢察官乃再依告訴人之請
      求，將本案另送逢甲大學鑑定，經逢甲大學於94年2 月23
      日以逢建字第094003000 號函檢送逢甲研究中心鑑定案件
      意見書乙份，其鑑定結果（下稱第1 次鑑定結果）認為：
      本案發生可能有兩種肇事情況，分別如下（相字卷第94-1
      00頁）：
    (1)撞擊情境：在無法判定油漬係由李車之左側或右側油管
      流下，亦即油漬位置不納入碰撞經過之狀況下，兩車撞擊
      情形係由王車車頭撞擊李車車尾左後方大樑處，而於王車
      車頭呈現V 字形凹痕。兩車為前後車關係。此種情形，王
      國興未保持安全距離且未注意車前狀況，由後追撞李車，
      應負完全肇事責任，李車無肇事因素。
    (2)撞擊情境：若量測兩車預判車輛撞擊點（即該鑑定意見
      書內照片3-1-1 、3-1-2 ，下稱兩車預判撞擊點）之高度
      相吻合，且由王車左前門下方凹痕取下之油漆與李車後檔
      板右側之油漆進行分析比對，並且相符。因高速公路路面
      橫斷面有橫向坡度以便排水，故油漬將會由外側車道往路
      肩方向流動，因此由事故現場圖所標示之油漬位置分析，
      兩車應發生過2 次撞擊。第1 次撞擊所在位置研判位於外
      側車道與中間車道車道線附近，預判之車輛撞擊點則分別
      為王車左前門下方及李車後檔板右側。兩處撞擊後，導致
      李車油管內之油外洩，於外側車道路面產生油漬。依此撞
      擊所在位置及預判之撞擊點，則撞擊當時，李車應是由中
      間車道變換至外側車道，發生第1 次撞擊，撞擊後，李車
      繼續向前行駛，而王車之左前輪破裂，鋼圈與路面產生碰
      撞痕跡，同時由行車紀錄器顯示王車當時急踩煞車中，追
      撞李車後檔板車牌附近之大樑，產生第2 次撞擊，導致王
      車車頭呈現V 字型凹陷。此種情形，李車變換車道不當，
      右後檔板撞擊王車左前車門下緣，並刮破王車左前車胎，
      李車緊急煞車，以致王車產生第2 次追撞，撞擊李車左後
      方檔板大樑。故李車為肇事原因，王車無肇事原因。
   3、由於逢甲研究中心之上述鑑定意見，係在不同假設條件下
      ，分別作出兩種肇事責任完全不同之鑑定結果。檢察官乃
      於94年4 月8 日再通知相關訴訟關係人備妥與肇事車輛相
      同車型之車輛，進行實地勘驗，並由逢甲研究中心指派戊
      ○○○○測量上述撞擊情境中預判車輛撞擊點之高度加
      以比對（下稱實地測量）。以便提供進一步之鑑定意見。
   4、經上述測量比對後，逢甲大學於94年5 月12日以逢建字第
      0940009151號函，檢附逢甲研究中心經實地測量後之鑑定
      意見書乙份。該鑑定意見（下稱第2 次鑑定結果）認為：
      經測量兩車預判撞擊點之相對高度，王車預判撞擊點處離
      地135 公分，李車預判撞擊點處離地120 公分，兩者相差
      15公分。因王車當時裝載3 個鋼片圈，且踩煞車，車身下
      沉10-15 公分，李車之右後保險桿外伸鐵架擦撞王車左前
      車門，應屬可能。故撞擊情形應屬上述之撞擊情境，事
      故傷亡之主要原因似為王車鋼片圈未能綑綁妥當，以致事
      故發生時，鋼片圈經不住慣性力，撞向車頭，造成被害人
      王國興遭鋼片圈削得身首異處；而李車超車不當則為肇事
      原因。
   5、本院為求可以當面了解逢甲研究中心鑑定之基礎及其原委
      ，乃於95年1 月11日準備程序期日，依刑事訴訟法第276
      條第2 項規定命鑑定人葉名山到庭再次鑑定，並依同法第
      206 條直接以言詞報告其鑑定經過結果。報告過程同時亦
      依同法第208 條第2 項準用同法第163 條第1 項，由當事
      人直接詢問鑑定人以釐清疑點。經鑑定後，其該次言詞報
      告之鑑定結果與上述實地測量後之鑑定意見相同，並無任
      何改變，只是更為明確地說明其研判為撞擊情境之基礎
      事證。雖然如此，辯護人仍表示對於上述不利之鑑定結果
      有所疑慮，請求將本案送其他鑑定（本院卷(1)第43頁）。
   6、為使徹底釐清兩造對於各次鑑定結果之疑義，並確實掌握
      各次鑑定之異同點，及不同鑑定意見在各相異點之對立緣
      由，經徵詢兩造意見後（兩造均表無意見，見本院卷(1)第
      106頁），本院乃於95年6月7日準備程序期日另安排竹苗
      鑑定會指派鑑定人到庭再次進行鑑定言詞說明（同時說明
      原先鑑定之經過），同一時間，亦由鑑定人葉名山進行鑑
      定言詞說明。而使兩名意見相反之鑑定人可以同時對同一
      爭點相互提出說明及辯駁。竹苗鑑定會因此於該次鑑定指
      派交通大學運輸科技與管理學系副教授同時亦為竹苗鑑定
      會委員之吳宗修副教授到庭進行鑑定及言詞說明。在此次
      鑑定中，鑑定人戊○○○○及吳宗修副教授均仍分別維持
      其各自原先之鑑定結論，並各自表示對於對方鑑定結果之
      意見。兩造終同意以查證至此之所有證據資料審結本案（
      本院卷(2)第91頁），再無其他證據請求調查（本院卷(2)第
      155 頁）。
（三）查證結果之比較分析
   1、上述各鑑定結果大致上可區分為：(1)前後追撞說（下稱甲
      說），即王車自後直接追撞李車。採取此說者有竹苗鑑定
      會、逢甲研究中心第1 次鑑定意見之撞擊情境及鑑定人
      吳宗修副教授；(2)先超車後追撞說（下稱乙說），即李車
      先變換車道超車不當，其車後檔板右側因而撞擊王車左前
      車門下方，其後王車再由後追撞李車。採取此說者有逢甲
      研究中心第1 次鑑定意見之撞擊情境、逢甲研究中心第
      2 次鑑定意見及鑑定人葉名山。而此兩說正是決定被告於
      行為時是否有過失責任之關鍵：如當時情形為甲說，則被
      告並無過失責任；如當時情形為乙說，則被告即有變換車
      道超車不當之過失責任。又比較上述兩種不同鑑定結果可
      知：不論甲說或乙說，王車在當時應該都有自後追撞李車
      ，且為一種有角度的追撞，並造成王車所承載之鋼片圈因
      慣性作用撞向車頭，而使王國興身亡。不過，甲說認為當
      時王車是直接追撞李車，乙說則認為王車在追撞李車前，
      李車有先變換車道超車。分析兩說之所以造成如此不同之
      鑑定結果，係因在以下事證上有著根本性的不同認定（因
      甲、乙兩說中之各鑑定意見，並非完全一致，此處以鑑定
      人戊○○○○與吳宗修副教授於本院之言詞報告為比較基
      準）：
    (1)乙說認為：王車之左前門下方凹陷破洞，是由於李車後檔
      板右側撞擊時瞬間擦刮所造成（本院卷(2)第77頁）。但甲
      說則認為：兩者之間無法作完全之比對，難以確定王車之
      左車門下方凹陷破洞之造成原因。由於本件車禍過程混亂
      ，有可能是車禍發生後，遭其他東西打到所造成（本院卷
      (2)第75、76頁）。尤其李車後檔板（保險桿）往後勾起，
      很難以與王車左前門下方之瞬間撞擊擦刮解釋（本院卷(2)
      第79頁）。
    (2)乙說認為：王車左前門下方凹陷破洞與李車後檔板右側之
      相對高度差距15公分，配合當時王車之載重，及有煞車之
      情形，應屬合理（本院卷(2)第77頁）。可以憑為判斷兩處
      有撞擊瞬間擦刮之跡證。甲說則認為：板車載重受壓部位
      係在曳引車第5輪，因此緊急煞車時，車頭下沉的幅度不
      會影響很大。因此，15公分之差距算是頗大的差距。
    (3)乙說認為：道路交通事故現場圖中所繪製之油漬應該作為
      判斷基礎。因高速公路橫斷面有橫向坡度以便排水，故依
      圖中油漬由左至右佈滿外線車道之情形來看，可知第1 次
      碰撞位置應是李車之後檔板右側（即後保險桿右側），導
      致右側油管掉落。否則如是王車由後直接追撞李車，油漬
      不應如此分佈（本院卷(2)第78頁）。甲說則認為：圖中之
      油漬所在位置，欠缺度量標示，不能認定為準確漏油所在
      位置，故不能以之為判斷基礎（本院卷(2)第79頁）。
（四）本院於比較分析後之判斷
      本案為刑事案件，案件審理之目的在於確認國家刑罰權之
      有無，而非自學理上論究甲、乙說在科學之正確性或發生
      機率。故本院僅須探求者，為以乙說之鑑定意見及其他檢
      察官之舉證，是否足以說服本院形成有罪之心證。惟經本
      院詳細審究乙說之鑑定意見及其推論過程，併同檢察官之
      舉證及本院後續所為之一切查證結果，認本案之當時車禍
      情形，仍有合理懷疑可以認為是檢察官所據以為起訴事實
      之乙說以外之情形，而無法形成有罪心證。以下即逐一說
      明其理由：
   1、乙說中關於兩車預判撞擊點之研判及其實地測量之推論
    (1)乙說鑑定意見之形成，係由原逢甲研究中心之第1 次鑑定
      結果之撞擊情境、，經兩車預判撞擊點之實地測量後
      ，始確定為撞擊情境。由此可見，實地測量對於撞擊情
      境或之判斷，有著絕對性之推論作用。然而從邏輯上
      來說，預判撞擊點實地測量本身之推理作用，應該僅足為
      撞擊情境之必要條件，而非撞擊情境之充分條件。換
      言之，經由撞擊點實地測量後，查知兩車預判撞擊點高度
      相差15公分為合理之事證，僅能推論乙說有可能成立，而
      不能推論在此事證下，必然成立乙說，並排除甲說。進一
      步地說，因為實地測量為撞擊情境之必要條件，故倘實
      地測量結果，兩車預判撞擊點之高度差超過合理範圍，可
      以完全排除撞擊情境，亦即，原先假設之預判撞擊點應
      為錯誤，兩處實際上不可能相擦撞。但實地測量結果，兩
      車預判撞擊點高度差在合理範圍內，則僅能論證撞擊情境
      有可能成立，卻不足以排除撞擊情境。
    (2)上述邏輯說明，也可以由逢甲研究中心第1 、2 次鑑定意
      見書中之敘述，獲得證明：依逢甲研究中心第1 次鑑定意
      見書記載，撞擊情境之前提有二：一是進行兩車預判撞
      擊點之高度測量；另一則是採取兩車預判撞擊點之油漆進
      行比對分析。若兩者比對均相符合，才繼續為撞擊情境
      之敘述（相字卷第96頁倒數第3-5 行）。逢甲研究中心第
      2 次鑑定意見亦記載：因王車當時裝載3 個鋼片圈，且踩
      煞車，車身下沉10至15公分，李車之右後保險桿外伸鐵架
      擦撞王車左車門，「應屬可能」。此等記載形式符合原先
      將撞擊點高度測量設為推理條件之一之情形，由於另一推
      理條件既未加以檢驗，自僅能謂「應屬可能」，而不能謂
      「足以推論當時為撞擊情境」。至於採漆比對一事，已
      經鑑定人葉名山於本院言詞報告時，說明並未進行（本院
      卷(2)第84頁）。因此，根據逢甲研究中心第1 次鑑定意見
      書之說明，自然不能排除撞擊情境之情形存在。
    (3)雖然鑑定人葉名山兩度於本院為鑑定言詞說明時，曾先後
      表示：如果是撞擊情境的話，李車的右後方就不會刮了
      （應係指李車後檔板右側向後揚起，見本院卷(1)第40頁及
      相字卷第52、53頁照片）；不可能有其他原因造成撞擊情
      境，因為沒有辦法合理解釋蒐證照片中所示的預判撞擊
      點情形（本院卷(1)第42頁）；依照被告於警詢中所述右後
      輪管路漏油（即相字卷第19頁），可以完全排除撞擊情境
      （本院卷(2)第80頁）等意見。但上述所提：無論是李車
      後檔板右側向後揚起之照片、兩車預判撞擊點之照片以及
      被告於警詢中所述筆錄，均在逢甲研究中心第1 次鑑定時
      ，即由檢察官發函檢送作為鑑定資料之一（檢察官命鑑定
      函係於相字卷第90頁，上述資料均於相字卷第90頁之前）
      ，如憑上述資料即可排除撞擊情境，則又何以第1 次鑑
      定結果會將撞擊情境、兩案並呈？因此，上述言詞說
      明應是配合第2 次鑑定結果已經採取撞擊情境之立場後
      ，始將上述資料援引為排除撞擊情境之事證，但實際上
      各該資料應僅能建立撞擊情境之合理性而已，並無法排
      除撞擊情境之成立。至於在撞擊情境，即王車自後直
      接撞擊李車，仍有可能產生李車後檔板右側揚起之情形，
      則據鑑定人吳宗修說明：因連接後檔板（保險桿）是2 個
      縱樑，如2 縱樑由中間受力往前變形，就有此可能等語明
      確，可供參考。
    (4)關於實地測量結果是否可供乙說作為推論基礎，雖然鑑定
      人葉名山與吳宗修有不同看法，已如前述。但鑑定人吳宗
      修於言詞說明時，已經表明：（指煞車時車頭下沈）究竟
      多少的幅度合理，個人沒有研究，所以不清楚（本院卷(2)
      第75頁）；相對於此，鑑定人葉名山卻表示：王車煞車時
      ，車頭下沈15公分為合理，是以實務上累積之經驗判斷（
      本院卷(2)第82頁），並有：小貨車緊急煞車會有10公分之
      下沈，王車是大車，所以是在合理範圍之內等說明。故該
      部分，應以鑑定人葉名山所述可採。惟如前所述，此項實
      地測量結果，僅能用以推論撞擊情境之成立可能性，卻
      不能同時用來排除撞擊情境之成立可能性。
   2、乙說中關於油漬位置為判斷基礎之分析
    (1)乙說中關於以油漬位置做為判斷基礎之前提，係認為油漬
      係由李車之後檔板右側之油管漏油。並由此推斷：既是右
      側油管漏油，油漬又是由左至右佈滿外側車道，顯見李車
      係在變換車道時，與王車撞擊。否則王車如從後直接追撞
      李車，何以會右側油管漏油，又何以外側車道上自左邊開
      始就有油漬？因此，被告於本院供稱：漏油是從輪軸中央
      油管的管路漏油時（此為鑑定人吳宗修依刑事訴訟法第20
      5 條第2 項訊問被告，被告之答訊，見本院卷(2)第78頁）
      ，鑑定人葉名山即表示：如以被告所言，將會影響鑑定結
      論（本院卷(2)第79頁）。
    (2)承上所述，雖可以確定：乙說係以李車之後檔板右側之油
      管漏油做為判斷前提，但此項前提是否獲得證實即有疑問
      。此觀逢甲研究中心第1 次鑑定意見之撞擊情境中敘明
      其前提為：「在無法判定油漬係由李車之左側或右側油管
      流下」（相字卷第96頁），可見逢甲研究中心第1 次鑑定
      時，並不能確定李車油管漏油之實際位置。其該次鑑定意
      見中之撞擊情境亦應是配合鑑定結果，而假設：李車後
      檔板右側與王車發生撞擊，因此是右側之油管漏油。
    (3)雖然被告於警詢中曾經供稱：「停車下車後我才看到右後
      輪管路漏油，噴到輪胎」（相字卷第19頁），但此所謂「
      右後輪管路」實際上究竟位於何處，並未見警詢中被告有
      詳細說明。檢察官雖執警方其中一張蒐證照片（本院卷(1)
      第124 頁上方照片）指出：右後輪管路係固定在右後輪上
      方，並未固定於車輛其他地方（見檢察官論告書，本院卷
      (2)第160頁背面），質疑被告於審理中詳稱：是從輪軸中
      央油管管路漏油等語（本院卷(2)第78頁）為不實供述，惟
      從檢察官所執之該張照片以及其他蒐證照片（本院卷(1)第
      120-124頁）顯示：地面油漬係由李車後方中央偏左開始
      向右邊蔓延（均可見本院卷(1)第120、121、123下方、124
      頁之照片），並有應為承接漏油之桶子置放於李車後方中
      央略稍偏左之處（本院卷(1)第122頁上方之照片最為明顯
      ），應可知：漏油之處並非檢察官所指固定於右後輪上方
      之管路，而是桶子上方即李車後方中央略稍偏左之處，始
      應為漏油之處。就連告訴人所提供之其中1張蒐證照片，
      亦有顯示李車右後輪上方管路之下沒有任何油漬，反倒是
      李車後方中央偏左之處，還有些許之油漬（相字卷第80頁
      下方照片）。證人即事發後前往蒐證之警員乙○○亦於鑑
      定人吳宗修直接訊問時，證稱：「就是放桶子處漏油，才
      會放桶子在那」等語（本院卷(2)第88頁）。因此，被告於
      警詢中所述，因與客觀照片所示不符，應不可採信，而應
      依客觀照片顯示，認定：李車後方中央略稍偏左之處是漏
      油之處。此一事實，自與被告於審理中所言，較為接近。
    (4)李車漏油之處並非右後側而是接近後方中央之處，已確定
      如前，而此事實將影響鑑定結果，亦已經鑑定人葉名山說
      明如前，故自應有合理懷疑，乙說並非當時車禍發生之情
      形。
   3、乙說中關於李車超車肇事後又煞車之推論根據乙說之推論
      ，另存有一假設前提，即李車在超車不當擦撞王車後，雖
      已超至王車前方，但又再煞車，導致王車第2 次追撞。在
      逢甲大學第1 次鑑定意見書中並在事故現場圖詳細標示出
      第2 次撞擊位置與第1 次撞擊位置之相對關係。然而依照
      常情，超車之一方，在超車過程中已經擦撞被超車之一方
      ，為免造成更大傷害，超車之一方不論是勉強進入被超車
      方之車道，或者又放棄回到自己之車道，應該會加速向前
      行駛離開才對，何以會在擦撞後，又減速慢行煞車？尤其
      按照上述第1 次鑑定意見書之標示，第2 次撞擊位置已在
      王車拖地痕之末端，此時，應該是王車煞車到最後，速度
      已經相當接近於零，如在此時之後還要撞上李車，則李車
      豈不是突然緊急煞車到幾乎停止？何以李車會發生這種情
      形？且如果是這樣的緊急煞車，又為何沒有留下任何李車
      之煞車痕？鑑定人葉名山雖亦表示：事故現場圖看不出煞
      車痕，但因為前後車有追撞，所以前車一定有減速（本院
      卷(1)第42頁）。惟查，李車、王車是否有第2 次撞擊，本
      是最終待證事項，應是有證據可研判李車有煞車始可推論
      王車之第2 次撞擊，反過來將有撞擊之結論，用來推導應
      有煞車，只不過是在建立撞擊情境之可能性情況而已，
      並不能用來推論撞擊情境發生之必然性。換言之，雖然
      由李車後檔板將撞擊之情形，可以推論李車必自後遭追撞
      ，但其仍有合理可能性為撞擊情境，而非必是撞擊情境
      之第2 次撞擊。
   4、公訴檢察官所提警員事後補繪之現場煞車痕
      蒐證警員經鑑定人吳宗修於本院鑑定時之訊問提示（本院
      卷(2)第90頁），已於道路交通事故現場圖補繪事故現場之
      煞車痕，並經公訴檢察官提出於本院（本院卷(2)第133 頁
      ）。依照證人即蒐證警員甲○○於鑑定人吳宗修訊問時所
      證：該煞車痕最初一段往後延伸就是道路交通事故現場圖
      原來所繪之拖地痕，足見該煞車痕應為王車之煞車痕。而
      該煞車痕又在油漬發生處之前，且向中外線車道分向線靠
      近，顯見王車在撞擊李車使李車漏油之前，曾有向中外線
      車道分向線靠近之情形。如當時之情形為甲說，正符合原
      先王車係有角度追撞李車之推論，且王車追撞前向中外線
      車道分向線靠近，並先有煞車，追撞後向相反方向閃避，
      亦於情理相符。但如採取乙說，則李車本是要向外線車道
      超車，何以王車未向相反方向閃避煞車，反而是朝中外線
      車道分向線接近李車？顯然於常理較為不符。故鑑定人吳
      宗修在證人甲○○為上述說明後，即謂：有這樣的煞車痕
      就更符合其結論，而離鑑定人葉名山之結論較遠（本院卷
      (2)第90頁）。
   6、此外，檢察官亦認為：鑑定人葉名山就王車左側輪胎內側
      有破損之情形無法為完整說明（本院卷(2)第162 頁背面）
      ，鑑定人葉名山也同時說明：輪胎事後破掉可能（意指並
      不一定是第1 次撞擊時所勾破，本院卷(2)第80頁）等語。
      另鑑定人葉名山又指出：行車記錄器之判讀結果，只能佐
      證第1 次撞擊的速度為每小時89公里（而未能就2 次撞擊
      之事實為佐證，見本院卷(2)第78頁）。凡此，均足以認為
      無法排除甲說亦為車禍當時可能存在之另一合理情況。
   7、乙說並非當時唯一合理之情形
      由以上各點論述可知：乙說應僅是本件車禍發生當時可能
      之情況之一而已，且其所架構之車禍過程，仍存有若干不
      合情理之處，而有合理懷疑可認為甲說亦為合理之情形之
      一。
（六）依舉證責任分配本件應為無罪判決
      綜前所述，檢察官既然對於起訴之犯罪事實，依法應負提
      出證據及說服之實質舉證責任，然而仔細分析本案中公訴
      人所提的各項證據，並無從說服本院形成被告有檢察官所
      指被告過失行為之心證，無法就被告無過失之事實排除合
      理懷疑，基於前述法律規定及判例意旨，自應為被告無罪
      判決之諭知。
據上論斷，應依刑事訴訴法第301條第1項，判決如主文。
本案經檢察官林映姿到庭執行職務。
中    華    民    國    95    年    7     月    20    日
                  刑事第一庭  審判長法  官  劉 興 浪
                                    法  官  羅 貞 元
                                    法  官  蔡 志 宏
以上正本證明與原本無異。
如不服本判決，應於判決送達後10日內向本院提出上訴狀（應抄
附繕本）。告訴人或被害人如對於本判決不服者，應具備理由請
求檢察官上訴，其上訴期間之計算係以檢察官收受判決正本之日
期為準。
                                    書記官  楊 慧 萍
中    華    民    國    95    年    7     月    22    日


司法院資訊處製作；財團法人民間司法改革基金會備份。
